【裁判字號】    94,交簡上,140
【裁判日期】    950125
【裁判案由】    過失傷害
【裁判全文】
臺灣桃園地方法院刑事判決           94年度交簡上字第140號
上  訴  人  台灣桃園地方法院檢察署檢察官
被      告  乙○○
上列上訴人因被告所犯過失傷害案件，不服本院刑事簡易庭94年
度桃交簡字第1855號，中華民國94年9 月27日第一審簡易判決（
聲請簡易處刑案號：台灣桃園地方法院檢察署94年度偵字第1484
1 號）提起上訴，本院判決如下︰
    主  文
原判決撤銷。
乙○○因過失傷害人，處有期徒刑肆月，如易科罰金以佰元折
算壹日。
    事  實
一、乙○○於民國94年5 月26日上午8 時30分許，騎乘車牌號碼
    F5R －580 號重型機車，沿桃園縣龜山鄉○○路往桃園市○○路方向行駛，途經同縣桃園市○○路、成功路之設有燈光
    號誌並有依法令執行交通指揮之人員指揮交通之交岔路口，
    擬穿越三民路往成功路方向直行，本應注意應遵守道路交通
    號誌之指示，並服從依法令執行指揮交通人員之指揮，且應
    注意車前狀況，並隨時採取必要之安全措施，而依當時天候
    晴、路面乾燥無缺陷、且視距良好，並無不能注意之情況，
    竟疏未注意，明知其行進方向之交通號誌已為紅燈，且在該
    交岔路口身著交通警察制服依法令執行指揮交通之桃園縣政
    府警察局交通隊助理人員丙○○亦舉手示意往成功路直行之
    車輛禁止通行，並示意三民路往龜山方向之車輛依綠燈號誌
    通行，詎乙○○無視丙○○之指揮，猶貿然闖越紅燈往成功
    路方向行駛，適有甲○○騎乘車牌號碼QPQ －132 號輕型機
    車，沿桃園縣桃園市○○路往龜山鄉方向直行，遵循綠燈號
    誌且依交通指揮人員丙○○之指揮前行正穿越上開交岔路口
    ，突見乙○○之機車闖越紅燈衝出，閃避不及，致乙○○機
    車右後方與甲○○機車車頭處發生碰撞，雙方均人車倒地，
    甲○○因此受有左側臉頰、左側胸壁及兩膝鈍挫傷、腦震盪
    等傷害。而在該處依法令執行指揮交通人員丙○○當場目擊
    事故發生經過，隨即呼叫員警前來處理，並在員警抵達前，
    安排救護車將乙○○及甲○○2 人送醫治療，嗣在員警抵達
    現場時，再告知處理員警本件肇事經過情形，始查悉上情。
二、案經甲○○訴由臺灣桃園地方法院檢察署檢察官偵查後聲請
    以簡易判決處刑。
    理  由
一、訊據被告乙○○固坦承有於前開時、地，騎乘機車與甲○○
    騎乘之機車發生碰撞，致甲○○受有傷害之事實，惟矢口否
    認有何過失傷害犯行，辯稱：伊沒有闖紅燈，伊行進時是綠
    燈，但遇到對向一左轉車輛遂停下等候，迨該車通過後，伊
    行進之燈號已由綠燈轉變為紅燈，丙○○並未指示伊停止、
    等待，伊當然必須儘速通過該路口，伊已盡注意義務，並無
    任何過失，是丙○○未適當予以指揮，致告訴人車輛起步前
    進後，撞擊被告車輛，本件車禍應由告訴人負完全肇事責任
    ，被告是受害者，實難有期待被告避免此車禍之可能，而欠
    缺可責性云云。然查：
  (一)前揭事實，業據告訴人甲○○於警詢中指訴綦詳（見偵字第
    14841 號卷第7 、8 頁），並經證人即在上開肇事交岔路口
    依法令執行交通指揮而親眼目睹本件事故之丙○○於警詢及
    本院審理時證述屬實（見偵字第14841 號卷第14至16頁、本
    院95年1 月17日審判筆錄），而衡諸證人丙○○係依法令執
    行交通指揮之人員，與被告及被害人素不相識亦無怨隙，當
    不至有偏袒被害人或構詞誣陷被告之必要，加以證人丙○○
    於警詢及本院審理時對於被告行車方向號誌係紅燈且在其已
    舉手示意不得再通行之際仍闖越紅燈直行之歷次證述內容均
    前後一致、互核相符，復與告訴人甲○○所指述情節若合符
    節，故其所為之證述至為可採，是以本件車禍發生當時，被
    害人係騎乘機車依循綠燈自三民路往龜山方向直行，遭自龜
    山鄉○○路往桃園市○○路直行闖越紅燈之被告機車所碰撞
    ，至屬明確。此外，復有警製道路交通事故現場圖、道路交
    通事故調查報告表(一)、(二)各1 份、現場及車損照片4 幀附卷
    可稽。而告訴人甲○○因本件事故受有如事實欄所載之傷害
    ，亦有行政院國軍退除役官兵輔導委員會桃園榮民醫院診斷
    證明書1 份、桃園榮民醫院診斷證明書2 份在卷足憑。而上
    開書證，雖係被告以外之人於審判外之書面陳述，惟經被告
    於本院審理時對前開書面證據均表示無意見（見本院95年1
    月17日審判筆錄），而本院審酌前開書面陳述，分別係警員
    或診斷醫師基於專業知識製成，具有相當之中立性，是其作
    成過程並無不適當之情形，依刑事訴訟法第159 條之5 規定
    ，均具有證據能力，併此敘明。被告猶執意辯稱伊沒有闖紅
    燈，丙○○也沒有示意伊不得前進云云，核屬狡飾卸責之詞
    ，不足採信。
  (二)至告訴人雖係於本院審理時始提出前述桃園榮民醫院診斷證
    明書2 份，證明所提診斷證明書記載之病名「腦震盪」亦係
    因本件車禍所造成。且告訴人所提上開診斷證明書之應診日
    期94年6 月10日及同年6 月14日至同年月17日，距本件車禍
    發生時點已有相當時日，惟對照告訴人所提前開診斷證明書
    與告訴人於偵查中所提車禍發生當日就診之診斷證明書，均
    係由桃園榮民醫院所製作，換言之，告訴人歷次所提診斷證
    明書均係由同一醫院即桃園榮民醫院所製成。再觀諸告訴人
    嗣後所提開立日期為94年6 月10日該份診斷證明書之「醫師
    囑言」欄記載「患者於94年5 月26日急診室接受藥物治療，
    門診追蹤2 次，宜門診追蹤」等字句，足見該份診斷證明書
    係銜接告訴人於車禍發生當日（94年5 月26日）就診後再至
    同一醫院繼續門診追蹤結果所製成之診斷證明書，另1 份開
    立日期為94年6 月17日之診斷證明書亦同。據此，告訴人主
    張所提該2 份診斷證明書所載病名「腦震盪」，係因本件車
    禍所造成之傷害結果，尚非無據。且觀諸告訴人騎乘之機車
    遭被告機車碰撞後，即人車倒地，業據告訴人甲○○及證人
    丙○○證述在卷，足見當時碰撞力道非屬輕微，且告訴人因
    本件車禍同時受有左側臉頰、左側胸壁及兩膝鈍挫傷等傷害
    ，稽此，告訴人在受到本件車禍之撞擊後，因人車倒地致其
    受有腦震盪之傷害，衡情亦非不可想像之事。況「腦震盪」
    之情狀，本即非如皮膚表面在遭受到撞擊後有立時可見之傷
    害，乃事理之常，自難謂告訴人在車禍發生事隔數日後始診
    斷出「腦震盪」之病徵，即可認該傷害非系爭車禍所造成，
    亦難遽以告訴人事後始提出此部分傷害之相關診斷證明書，
    即認告訴人此部指訴不實。再衡之告訴人與被告素無恩怨，
    為被告所不否認，衡情告訴人亦無以此誣陷被告之必要。由
    此，堪認告訴人此部指述並非虛妄，堪予採信。公訴人漏未
    斟酌告訴人因本件車禍同時受有「腦震盪」之傷害結果，尚
    有未洽，亦附此敘明。
  (三)又查，本件車禍事故經過，均為在上開肇事交岔路口執行交
    通指揮人員丙○○親眼目睹，丙○○並旋以無線電通報員警
    前來處理，並在救護車先行前來之際，將受傷之告訴人甲○○及受輕微擦傷之被告送往醫院治療，員警始抵達現場，而
    由仍留在現場指揮交通之丙○○將肇事經過告知處理員警等
    情，業據證人丙○○於警詢及本院審理時證述詳確，是本件
    車禍發生後，旋為丙○○查覺肇事經過及肇事者，並在告訴
    人及被告送醫治療後，旋將本件事故經過告知前往現場處理
    員警，依此，本件被告並不符合自首之要件甚明，併附敘明
    。
  (四)按駕駛人駕駛汽車，應遵守道路交通標誌、標線、號誌之指
    示，並服從執行交通勤務之警察或依法令執行指揮交通及交
    通稽查任務人員之指揮；又駕駛人應注意車前狀況，並隨時
    採取必要之安全措施，道路交通安全規則第90條、第94條第
    3 項分別定有明文。被告騎乘機車行經前開肇事路段，依法
    即負有上項注意義務，而依卷附道路交通事故調查報告表(一)
    、(二)所載，及證人丙○○於警詢及本院審理時證述情節，本
    件肇事交岔路口設有交通號誌，號誌並正常運作，並有依法
    令執行指揮交通之丙○○在現場指揮交通，且事發當時天候
    晴、路面無缺陷、無障礙物、視距良好，並無使被告不能注
    意號誌變換狀況之情事，被告卻疏未注意依循號誌指示行車
    ，且不服從在該肇事交岔路口依法令執行指揮交通人員之指
    揮，貿然闖越紅燈前行，復未注意車前適有告訴人甲○○遵
    循其行進之綠燈號誌前行至該交岔路口之狀況終至肇事，其
    對本件事故之發生為有過失，至屬明確。被害人甲○○又係
    因本件事故受有如事實欄所載之傷害，被告之過失駕駛行為
    與被害人甲○○因本件事故所受傷害間，確有相當因果關係
    。且查本件車禍原因係因被告闖越紅燈且未注意車前狀況所
    致，不慎撞擊告訴人所騎乘之前開機車，以致肇事，而告訴
    人甲○○騎乘機車遵守其行進方向之綠燈號誌且服從現場指
    揮交通人員之指揮正常行駛至前揭路口，突因被告闖越紅燈
    前來，始致閃避不及發生碰撞，告訴人甲○○於本件車禍並
    無過失至明。綜述，被告前開駕車過失致告訴人甲○○成傷
    之過失傷害犯行已堪認定，被告另聲請將本件車禍送鑑定一
    節，本院認核無必要。事證已明，被告犯行堪予認定，應依
    法論科。
二、核被告乙○○所為，係犯刑法第284 條第1 項前段之過失傷
    害罪。原審據以論罪科刑，固非無見，惟查(一)本件被告乙○○肇事所騎乘機車之車牌號碼係F5R －580 號，業據被告供
    陳在卷，並有系爭車輛照片附卷可佐，原審判決事實欄第19
    行處誤載乙○○所騎乘之機車係QPQ －132 號，尚有未洽；
    (二)又告訴人因本件車禍除受有受有左側臉頰、左側胸壁及兩
    膝鈍挫傷之傷害外，另有腦震盪之傷害，原審判決未及審酌
    告訴人此部傷害結果，而漏未敘及，亦有未合；(三)另被告乙○○駕車行經上開交岔路口，明知其行進所遵守之證誌為紅
    燈，並經在該路口執行交通指揮之人員舉手示意不得通行，
    仍恣意闖越紅燈直行，不顧其他用路人之生命、身體或財產
    ，以致撞及遵循綠燈號誌並服從交通指揮人員指揮而前進之
    告訴人騎乘之機車，並因此受有前述傷害之結果，已如前述
    ，違規及過失情節可謂重大，且被告自警詢至本院審理止均
    矢口否認有闖越紅燈之過失情節，復狡辯係交通指揮人員丙○○未示意伊停車，伊才繼續直行云云，犯後態度不佳，且
    至今迄未賠償被害人分文填補其損害，顯無悔意，原審判決
    認被告於2 次警詢中即就上開犯行供承不諱，亦有未洽。檢
    察官據告訴人甲○○請求提起上訴，以被告乙○○案發迄今
    未賠償告訴人，犯後態度不佳，原審量處拘役45日實屬過輕
    而指摘原判決不當，自有理由，且原審判決既有上開可議之
    處，自應由本院予以撤銷改判。爰審酌被告駕車恣意闖越紅
    燈，復不服從交通指揮人員之指揮，不顧其他用路人之生命
    、身體或財產之過失情節，被害人並無過失及其所受傷害程
    度，被告迄今未賠償告訴人之損害，犯後猶飾詞卸責，態度
    不佳等一切情狀，量處如主文所示之刑，並諭知易科罰金之
    折算標準。
據上論斷，應依刑事訴訟法第455 條之1 第3 項、第369 條第1
項前段、第364 條、第299 條第1 項前段，刑法第284 條第1 項
前段、第41條第1 項前段，罰金罰鍰提高標準條例第1 條前段、
第2 條，判決如主文。
本案經檢察官徐則賢到庭執行職務。
中    華    民    國    95    年    1     月    25    日
                  刑事第七庭審判長法  官  孫惠琳
                                  法  官  賴淑美
                                  法  官  林惠霞
上正本證明與原本無異。
不得上訴。
                                  書記官  陳恩如
中    華    民    國    95    年    1     月    25    日
附錄本案論罪科刑法條全文
刑法第284條第1項
因過失傷害人者，處六月以下有期徒刑、拘役或五百元以下罰金
，致重傷者，處一年以下有期徒刑、拘役或五百元以下罰金。


司法院資訊處製作；財團法人民間司法改革基金會備份。
